【裁判字號】    97,交簡上,163
【裁判日期】    971117
【裁判案由】    公共危險
【裁判全文】
臺灣板橋地方法院刑事判決           97年度交簡上字第163號
上  訴  人  臺灣板橋地方法院檢察署檢察官
被      告  甲○○
上列上訴人因被告涉犯公共危險案件，不服本院九十七年度交簡
字第二二九六號，中華民國九十七年五月二十三日第一審判決（
檢察官聲請簡易判決處刑書案號：臺灣板橋地方法院檢察署九十
七年度撤緩偵字第九十五號），提起上訴，本院管轄第二審之合
議庭判決如下：
    主  文
原判決撤銷。
甲○○服用酒類，不能安全駕駛動力交通工具而駕駛，處罰金新
臺幣伍萬元，如易服勞役，以新臺幣壹仟元折算壹日，減為罰金
新臺幣貳萬伍仟元，如易服勞役，以新臺幣壹仟元折算壹日。
    事  實
一、甲○○於民國九十六年三月三十日凌晨，在臺北縣泰山鄉○
    ○路○段六七八號之某海鮮餐廳內飲酒類後，已減輕其對路
    況之注意能力，達酒後不能安全駕駛動力交通工具之狀態，
    仍騎乘車牌號碼K5N-二七二號之重型機車自泰山鄉○○○○
    ○路方向行駛，於同日零時五十九分許，行經臺北縣五股鄉
    ○○路○段與登林路口，因無法集中注意力，閃避不及，自
    後追撞由乙○○所騎乘車牌號碼J6P-○三五號之重型機車，
    致乙○○受有左臉部撕裂傷（長二公分）、左手擦傷之傷害
    （傷害部分，未據告訴）。嗣於同日上午二時許經警據報到
    場處理時，測得甲○○吐氣所含酒精成分已達每公升○．三
    三毫克，始得悉上情。
二、案經臺北縣政府警察局蘆洲分局移送臺灣板橋地方法院檢察
    署檢察官偵查起訴。
    理  由
一、被告甲○○對於上揭酒後駕車之犯罪事實，於偵查中坦承不
    諱，並有卷附酒精測定紀錄表、測試觀察紀錄表、駕駛人酒
    後生理協調平衡檢測紀錄表、新泰綜合醫院診斷證明書、道
    路交通事故現場圖及道路交通事故調查表（一）、（二）各
    一紙、現場照片十四張附卷可稽，被告之自白與事實相符，
    本件事證明確，犯行堪予認定，應依法論科。
二、按刑法第一百八十五條之三所規定服用酒類，不能安全駕駛
    動力交通工具而駕駛者，應負刑事責任，揆其立法目的本在
    藉抽象危險犯之犯罪構成要件，以嚇阻酒後駕車者對道路交
    通安全之危害，本不以發生實害為必要。而所謂不能安全駕
    駛之認定，並無一定之數值可供界定，而係由法院以一般社
    會通念之客觀標準，足生公共危險時即足。次按汽車駕駛人
    飲用酒類後其呼氣所含酒精濃度超過每公升○．二五毫克者
    ，不得駕車，道路交通安全規則第一百十四條第二款定有明
    文，而從醫學文獻上認吐氣所含酒精濃度達每公升○．二五
    毫克者，有輕度協調功能降低之現象，肇事率為一般正常人
    之二倍；復目前行政機關所取締酒後駕車之參考標準，係依
    法務部於八十八年五月十日邀集司法院刑事廳、交通部、行
    政院衛生署、內政部警政署及中央警察大學等機關開會，所
    為凡呼氣酒精濃度逾每公升含○．五五毫克時，即屬不能安
    全駕駛之決議。上開會議決議本身固僅屬檢警取締酒後駕車
    之參考，尚無拘束法院之效力，惟以上開會議決議所採之標
    準，係參考美國、德國及日本等國家所進行之酒精濃度與精
    神狀態之測試實驗，亦即，各項實驗均發現凡呼氣中酒精濃
    度達每公升○．五五毫克時，就人之生理方面，已產生視覺
    反應遲鈍、影像不能集中、同時不能看清前方路況及車旁照
    後鏡等狀況，及駕駛能力已受有影響、肇事率已為一般人正
    常人之十倍。然在此數值以下之行為，如輔以其他客觀事實
    得作為「不能安全駕駛」之判斷時，亦應依刑法第一百八十
    五條之三規定移送法辦處以刑罰。被告於警方查獲時，測得
    其呼氣中酒精濃度達每公升○．三三毫克，依上揭道路交通
    安全規則之規定，與決議之標準雖尚有些許差距，惟被告駕
    駛過程，已因飲酒後，減輕其對路況之注意能力，致於天候
    晴，柏油乾燥路面無缺陷亦無障礙物，並視距良好無不能注
    意之情形下仍車禍肇事，顯然無法正常駕駛，且於查獲、測
    試或訊問過程中，被告亦有無法朗誦數字等醉態之情，有警
    製刑法第一百八十五條之三案件測試觀察紀錄表及道路交通
    事故調查報告表在卷可考，足證其於酒後業已達不能安全駕
    車之程度，又其於酒後確有駕車之事實，則被告確有於飲用
    酒類後，已達不能安全駕駛動力交通工具而仍然駕駛之犯行
    ，堪以認定。次按行為後法律有變更者，適用行為時之法律
    ，但行為後之法律有利於行為人者，適用最有利於行為人之
    法律，刑法第二條第一項定有明文。經查，本件被告行為後
    ，刑法第一百八十五條之三業經修正，並於民國九十七年一
    月二日經總統以華總一義字第○九六○○一七七八四一號令
    公布，且自九十七年一月四日生效施行，依修正後刑法第一
    百八十五條之三之規定，服用毒品、麻醉藥品、酒類或其他
    相類之物，不能安全駕駛動力交通工具而駕駛者，其法定刑
    已由修正前之「一年以下有期徒刑、拘役或三萬元以下罰金
    」，提高為「一年以下有期徒刑、拘役或科或併科十五萬元
    以下罰金」，是比較新舊法之結果，修正後之新法非較有利
    於被告，依刑法第二條第一項前段之規定，自應適用行為時
    即修正前刑法第一百八十五條之三論處。核被告所為，係犯
    修正前刑法第一百八十五條之三服用酒類不能安全駕駛動力
    交通工具而駕駛罪。
三、原審以被告罪證明確，予以論罪科刑，誠屬確論，惟按中華
    民國九十六年七月四日總統以華總一義字第○九六○○○八
    三七六一號令制定公布中華民國九十六年罪犯減刑條例全文
    十六條；並自九十六年七月十六日施行。查本件被告犯罪時
    間係在九十六年四月二十四日之前，亦無同條例第三條不予
    減刑之情形，原審未適用該條例併就所宣告刑減刑二分之一
    ，略有未合，檢察官上訴指摘及此，為有理由，原判決既有
    上揭微瑕，即難維持，應由本院管轄之第二審合議庭撤銷改
    判。爰審酌被告漠視政府宣導酒後不開車之政策，其於飲酒
    後猶執意駕車上路，除危及自身安全，亦嚴重威脅路上其他
    人車之安全，並已生交通事故致他人車受損，惟已於警詢及
    檢察官偵查中坦承犯行等一切情狀，量處如主文所示之刑，
    並諭知易服勞役之折算標準；再被告犯罪時間係在九十六年
    四月二十四日之前，合於中華民國九十六年罪犯減刑條例之
    規定，應依該條例第二條第一項第三款規定，各減其宣告刑
    二分之一。
四、被告於審判期日經合法傳喚，無正當理由不到庭，爰不待其
    陳述，逕以一造辯論而為判決。
據上論斷，應依刑事訴訟第四百五十五條之一第一項、第三項、
第三百六十四條、第三百六十九條第一項前段、第三百七十一條
、第二百九十九條第一項前段，刑法第二條第一項前段、修正前
刑法第一百八十五條之三、第四十二條三項，刑法施行法第一條
之一，中華民國九十六年罪犯減刑條例第二條第一項第三款、第
七條，判決如主文。
本案經檢察官林珮菁到庭執行職務。
中    華    民    國    97    年    11    月    17    日
                  臺灣板橋地方法院刑事第四庭
                           審判長法  官  樊季康
                                 法  官  楊志雄
                                 法  官  王綽光
以上正本證明與原本無異
不得上訴
                                 書記官  許清秋
中    華    民    國    97    年    11    月    21    日
附錄本案論罪科刑法條全文：
修正前中華民國刑法第一百八十五條之三
服用毒品、麻醉藥品、酒類或其他相類之物，不能安全駕駛動力
交通工具而駕駛者，處一年以下有期徒刑、拘役或三萬元以下罰
金。


司法院資訊處製作；財團法人民間司法改革基金會備份。
